【裁判字號】    99,交聲,1872
【裁判日期】    990706
【裁判案由】    聲明異議
【裁判全文】
臺灣高雄地方法院交通事件裁定        99年度交聲字第1872號
原處分機關  交通部公路總局高雄區監理所
異  議  人  甲○○
即受處分人
上列異議人即受處分人因違反道路交通管理處罰條例案件，對於
交通部公路總局高雄區監理所中華民國99年6 月22日所為之處分
（原處分案號：高監營裁字第裁80-N00000000號）聲明異議，本
院裁定如下：
    主  文
原處分撤銷。
甲○○汽車駕駛人，駕駛汽車經測試檢定酒精濃度超過規定標準
，吊扣普通輕型機車駕駛執照拾貳個月，並應接受道路交通安全
講習。
    理  由
一、原處分意旨略以：異議人即受處分人甲○○（下簡稱異議人
    ）考領有普通重型機車駕駛執照，於民國99年2 月13日下午
    4 時10分許，騎乘車號UOU-923 號輕型機車，在高雄縣茄萣
    鄉○○路418 號前，因有「汽車駕駛人酒精濃度超過規定標
    準達（每公升0.55毫克以上」之違規行為，經高雄縣政府警
    察局湖內分局員警當場掣單舉發並移送偵辦，所涉公共危險
    犯行部分，經本院於99年5 月27日以99年度審交簡字第2861
    號科罰金新臺幣（下同）60,000元，原處分機關乃依道路交
    通管理處罰條例第35條第1 項第1 款規定，並參酌行政罰法
    第26條、第1 條之規定，就酒後駕車部分吊扣異議人普通重
    型機車駕駛執照12個月，並施以道路安全講習等語。
二、異議意旨略以：本件係駕駛輕型機車，非重型機車，且普通
    重型機車駕駛執照為伊上下班工作所需，請求勿吊扣普通重
    型機車駕駛執照。
三、汽車駕駛人，駕駛汽車經測試檢定有酒精濃度超過規定標準
    之情形者，處1 萬5 千元以上6 萬元以下罰鍰，並當場移置
    保管其車輛及吊扣其駕駛執照1 年；汽車駕駛人有第35條第
    1 項之情形者，應接受道路交通安全講習，道路交通管理處
    罰條例第35條第1 項第1 款、第24條第1 項第2 款分別定有
    明文。又所謂酒精濃度超過規定之標準者，依道路交通安全
    規則第114 條第2 款之規定，係指汽車駕駛人飲用酒類或其
    他類似物後其吐氣所含酒精濃度超過每公升0.25毫克或血液
    中酒精濃度超過0.05％以上者。
四、道路交通管理處罰條例第68條於94年12月14日修正，並自95
    年3 月1 日施行，修正前規定：「汽車駕駛人，因違反本條
    例及道路交通安全規則之規定，受吊扣或吊銷駕駛執照處分
    時，吊扣或吊銷其持有各級車類之駕駛執照」，修正後規定
    ：「汽車駕駛人，因違反本條例及道路交通安全規則之規定
    ，受吊銷駕駛執照處分時，吊銷其持有各級車類之駕駛執照
    」，將原規定之吊扣行為人所持有之各級車類駕駛執照等規
    定刪除，考其修正理由，乃舊法將違規駕駛人所持有各級車
    類駕駛執照一併吊扣，失之過酷，影響人民工作及生活甚鉅
    ，故修正後乃規定吊扣駕駛執照處分時，不再吊扣其持有各
    級車類之駕駛執照，僅得吊扣違規或違法當時所駕駛車種之
    駕駛執照，亦即如領有普通大貨車駕駛執照之駕駛人，駕駛
    小型車違反交通法令，依法所受之處分應為限制駕駛小型車
    之權利，而非限制駕駛大貨車之權利，至於實際執行面，可
    由交通主管機關於普通大貨車駕駛執照上或電腦檔存資料，
    註記吊扣小型車駕照，而為限制車類級別之駕駛資格，尚不
    得因駕駛人無較低等級之駕駛執照可供吊扣，即率爾代以吊
    扣較高等級之駕駛執照或全不予處罰（臺灣高等法院暨所屬
    法院98年法律座談會刑事類第23號提案參照）。而本件異議
    人於前開時、地酒後騎乘前開輕型機車，涉犯公共危險罪，
    經本院以99年度審交簡字第2861號刑事簡易判決判處罰金60
    000 元等情，為異議人所不爭執，復有上開判決在卷可參，
    此部分之事實，堪以認定。又異議人考領有普通重型機車駕
    駛執照，有本院證號查詢機車駕駛人及證號查詢汽車駕駛人
    資料表各乙份在卷可參。則依前開說明，異議人既係違規酒
    後騎乘輕型機車，應僅能吊扣其輕型機車駕駛執照，原處分
    機關竟裁處吊扣普通重型機車駕駛執照，依法自有未合。
五、綜上所述，本件原處分機關僅得裁處異議人吊扣普通輕型機
    車駕駛執照及應接受道路交通安全講習，竟誤裁處吊扣普通
    重型機車駕駛執照，從而，異議人據此聲明異議，為有理由
    ，爰撤銷原處分，依行政罰法第26條意旨，自為裁罰如主文
    第2 項所示，以為適法。
據上論結，應依道路交通管理處罰條例第87條第2 項、道路交通
案件處理辦法第20條前段，裁定如主文。
中    華    民    國    99    年    7     月    6     日
                  交通法庭  法  官   林揚奇
以上正本證明與原本無異。
如不服本裁定，應於收受送達後5日內向本院提出抗告狀。
中    華    民    國    99    年    7     月    6     日
                            書記官   何明昌

司法院資訊處製作；財團法人民間司法改革基金會備份。
